【裁判字號】    95,訴,4101
【裁判日期】    951226
【裁判案由】    清償借款
【裁判全文】
臺灣高雄地方法院民事判決              95年度訴字第4101號
原      告  高雄縣阿蓮鄉農會
法定代理人  丙○○
訴訟代理人  乙○○
被      告  丁○○○
                        號
            甲○○
當事人間請求清償借款事件，本院於民國95年12月19日言詞辯論
終結，判決如下：
  主  文
被告應連帶給付原告新台幣參佰伍拾萬元，及自民國八十五年一
月十一日起至清償日止，按週年利率百分之九點六五計算之利息
，並自民國八十五年二月十二日起至清償日止，逾期在六個月以
內者，按上開利率百分之十；超過六個月者，按上開利率百分之
二十計算之違約金。
訟費用由被告連帶負擔。
本判決於原告提供新臺幣壹佰貳拾萬元或等值之合作金庫九十二
年度第一期次順位金融債券為擔保後，得假執行。
  事 實 及 理 由
一、原告主張：被告訴外人包橫於民國83年5 月11日與原告簽訂
    消費借貸契約，向原告借款新臺幣（下同）350 萬元，約定
    借款期間至85年5 月11日止，以每一個月為一期，按月平均
    消償本息；利息按年息9.65% 計算；如未按期清償本息時，
    逾期在6 個月以內者，按上開利率10% ，超過6 個月內者，
    加計上開利率20% 之違約金；並約定如有一期未按期清償本
    息時，即喪失一切期限及分期償還之利益，其債務視為全部
    到期（下稱系爭消費借貸契約）。原告於系爭消費借貸契約
    成立後已依約交付借款，詎包橫僅繳息至85年1 月11日，依
    系爭消費借貸契約之約定，其即已喪失期限及分期償還之利
    益，借款視同全部到期。總計尚積欠原告350 萬元未清償；
    茲包橫已於87年11月3 日死亡，而被告2 人為包橫之法定繼
    承人，自應就包橫積欠之債務負連帶清償責任，爰依消費借
    貸及繼承之法律關係請求被告連帶給付上開金額等語。並聲
    明如主文第1 項所示。
二、原告主張之上開事實，業據其提出與所述相符之借據、約定
    書、除戶謄本、戶籍謄本、繼承系統表、本院隆民愛字第
    20121 號函 (被告未手拋棄繼承之證明函)為 證，復為被告
    所不爭執，依調查之結果，原告主張之上開事實自堪信為真
    實。
三、按稱消費借貸者，謂當事人一方移轉金錢或其他代替物之所
    有權於他方，而約定他方以種類品質、數量相同之物返還之
    契約；借用人應於約定期限內，返還與借用物種類、品質、
    數量相同之物；遲延之債務，以支付金錢為標的者，債權人
    得請求依法定利率計算之遲延利息，但約定利率較高者，仍
    從其約定利率；當事人得約定債務人於債務不履行時，應支
    付違約金，民法第474 條第1 項、第478 條前段、第233 條
    第1 項、第250 條第1 項分別定有明文。次按繼承人對於被
    繼承人之債務，負連帶責任，民法第1153條第1 項亦定有明
    文。訴外人包橫向原告借款，尚積欠原告上述借款餘額未清
    償，而被告2 人均為包橫之法定繼承人，且均未拋棄繼承等
    事實屬實，業見上述。從而，原告依消費借貸及繼承之法律
    關係請求被告連帶給付如主文第1 項所示之金額、利息及違
    約金，為有理由，應予准許。
四、據上論結：原告之訴為有理由，依民事訴訟法第85條第2項
    ，判決如主文。
中    華    民    國    95    年    12    月    26    日
                  民事鳳山分庭  法  官  高英賓
正本係照原本作成。
如對本判決上訴，須於判決送達後20日內向本院提出上訴狀。
中    華    民    國    95    年    12    月    26    日
                                書記官  李崑良


司法院資訊處製作；財團法人民間司法改革基金會備份。
